【裁判字號】    89,簡上,180
【裁判日期】    890922
【裁判案由】    誣告
【裁判全文】
臺灣板橋地方法院刑事判決                        八十九年度簡上字第一八０號
    上  訴  人
    即  被  告  甲○○
右列上訴人因誣告案件，不服本院三重簡易庭八十九年度重簡字第七七０號，中華民
國八十九年六月二十二日第一審判決（聲請簡易判決處刑案號：臺灣板橋地方法院檢
察署八十九年度偵字第七二七五號）提起上訴，本院管轄第二審之合議庭判決如左：
    主  文
上訴駁回。
    事實及理由
一、本案經本院審理結果，認第一審判決以被告甲○○明知其所持有付款人為新莊市
    農會後港分部，支票號碼為0000000號之空白支票一紙，於民國八十九年
    一月十二日在臺北市○○街與昆明街口之六福大樓三樓大世界舞廳因故由該舞廳
    副理范貞龍取得並填寫金額新臺幣（下同）十萬元而交付該舞廳，事實上並未遺
    失，竟仍於八十九年一月十四日謊報票據已於同年月十三日在臺北縣新莊市○○
    路遺失，而向新莊市農會後港分部申報掛失止付，同時填具致臺北市政府警察局
    、臺北縣警察局之遺失票據申報書，而以書面向警察局誣告未指定犯人涉犯侵占
    遺失物罪之事實，所為係觸犯刑法第一百七十一條第一項之未指定犯人之誣告罪
    ，且因被告於犯罪後，在其所誣告案件裁判確定前即偵查中自白其誣告犯行，並
    依刑法第一百七十二條之規定，減輕其刑，而判處罰金（銀元）二千元，並諭知
    易服勞役之折算標準，其認事用法均無違誤，量刑亦屬適當，應予維持，並引用
    第一審判決書所記載之證據及理由。
二、上訴人即被告甲○○上訴意旨略以：原審判決上訴人犯誣告罪，而判處罰金（銀
    元）二千元，已充分考量上訴人之犯後態度及其他情節，然上訴人受此刑事追訴
    ，且歷經刑事程序，實已知悔改，且已心生警惕，其後當知痛改，如以罰金之方
    式處遇，恐有不良之前科紀錄，請求准予判決緩刑等語。經查，上訴人既明知其
    所持有付款人為新莊市農會後港分部，支票號碼為0000000號、面額十萬
    元之支票一紙，事實上並未遺失，竟仍於八十九年一月十四日謊報票據已於同年
    月十三日在臺北縣新莊市○○路遺失，而向新莊市農會後港分部申報掛失止付，
    同時填具致臺北市政府警察局、臺北縣警察局之遺失票據申報書，而以書面向警
    察局誣告未指定犯人涉犯侵占遺失物罪之事實，業據上訴人迭於警訊時、偵查中
    及本院審理時供承不諱，並有支票及退票理由單、票據掛失止付通知書、遺失票
    據申報書及掛失止付票據提示人資料查報表各一份附卷可稽。至上訴人於本院審
    理時雖陳明「我不認識張毓澤，范貞龍拿我的票給張毓澤使用，是我從皮包拿出
    支票要開十二萬元，但范貞龍未經我同意從我這搶走支票，我沒有要借他用支票
    ，且我不必要付這筆錢」云云，但查上訴人於警訊時供稱「我是在臺北市○○街
    與昆明街口之六福大樓三樓大世界舞廳消費，我於支付消費額時，將支票交付給
    該舞廳協理（應是副理）范貞龍，並由他代為開具面額十萬元」及於偵查中供稱
    「我票有拿予范貞龍，那是用來抵酒錢的，我希望罰錢，請檢察官幫我聲請簡易
    判決處刑」等語，再參酌證人范貞龍於警訊時所陳述「支票是票主甲○○於八十
    九年一月十二日至大世界舞廳消費計十二萬餘元，由她將空白支票交給我，並要
    我代為開具，該張支票面額應為十二萬餘元，但我只開具十萬元，尚少開二萬餘
    元，該張支票係支付我們舞廳之消費額」，與證人張毓澤於警訊中供述「該支票
    票主係甲○○於八十九年元月十二日凌晨六時許到臺北市○○街、昆明街口之六
    福大樓三樓大世界舞廳消費開具該張支票支付消費額的」等語以觀，就上訴人應
    否支付在該大世界舞廳之消費額十二萬餘元，固為上訴人有所爭執，然係其與支
    票持有人范貞龍間之民事債權債務糾葛，與范貞龍究是否確有強行取用上訴人之
    支票，而涉其他犯行之問題，究與本件誣告之犯行要屬無涉，反而係上訴人為免
    支付上開十二萬元之消費款，而以慌報遺失之手段拒絕兌現上開該支票，因此，
    上訴人確係明知其支票未遺失，而仍向警局慌報遺失之事實，殊堪認定無訛；是
    上訴人陳述其勿庸支付該支票款等情，縱認屬實，亦不得據此免其誣告之罪責。
    本件上訴人之犯行，至為明確。又上訴人既於偵查中自白，並表明「希望罰錢，
    請檢察官幫我聲請簡易判決處刑」等語，檢察官雖未依刑事訴訟法第四百五十一
    條之一第一項之規定以上訴人（被告）之表示為基礎，向本院簡易庭具體求刑，
    上訴人固仍有上訴權，但本院簡易庭第一審判決所為判處上訴人之罰金（銀元）
    二千元，其量刑甚為適當，且上訴人於本院審理人，並未有證據足以證明其有悛
    悟悔改之心，是上訴意旨徒以所受之罰金刑，恐有不良之前科紀錄，請求准予判
    決緩刑云云，難認為有理由，應予駁回。
據上論斷，應依刑事訴訟第四百五十五條之一第一項、第三項、第三百六十八條、第
三百七十三條，判決如主文。
本案經檢察官毛有增到庭執行職務。
中      華      民      國      八十九      年     九     月   二十二   日
                                      臺灣板橋地方法院刑事第一庭
                                          審判長法  官  李行一
                                                法  官  胡堅勤
                                                法  官  楊千儀
右正本證明與原本無異。
不得上訴。
                                                書記官  王  明
中      華      民      國      八十九      年     九     月   二十八   日
附錄本案論罪科刑法條全文：
刑法第一百七十一條
未指定犯人，而向該管公務員誣告犯罪者，處一年以下有期徒刑、拘役或三百元以下
罰金。


司法院資訊處製作；財團法人民間司法改革基金會備份。
